---
title: "Analizando datos"
output:
  prettydoc::html_pretty:
    theme: cayman
    highlight: github
date: "2023-02-16"
---

```{r setup, include=FALSE}
knitr::opts_chunk$set(echo = TRUE)
library(tidyverse)
library(lubridate)
library(kableExtra)
```

Esto es una prueba con los datos que están en el drive, carpeta "Planillas Excel", utilicé "2020_L Garzón.xlsx", "2020_LRocha_1ercampaña_1-5 y 10_NminyDUR.xlsx" y "2020_Solis Grande.xlsx".

De cada tabla me quedé con el Punto, Fecha, Hora, Especie, Cantidad de individuos y Observaciones, no elimine ninguna fila. Luego unifiqué las tres en un mismo archivo csv.

# Importando tabla

```{r message=FALSE, warning=FALSE}
data1 <- read_csv2("./datos/datos.csv", col_types = cols(
  Punto = col_character(),
  Fecha = col_date(),
  Hora = col_time(),
  Especie = col_character(),
  N = col_integer(),
  Observaciones = col_character()
))
```

```{r}
tail(unique(data1$Especie))
```

Se observa que hay especies repetidas, algunas se les agrega ? o simplemente estan mal escritas. Ej. L. gymnocerus, L. gymnocercus, L. gymnocercus?. En total hay 969 registros.

# Limpiando datos
Limpie los datos de "Especie" usando open refine. Deje solo los registros de mamiferos silvestres que lleguen hasta especie.

```{r message=FALSE, warning=FALSE}
data <- read_csv2("./datos/datos-corredigos-silvestres.csv", col_types = cols( 
  Punto = col_character(),
  Fecha = col_date(),
  Hora = col_time(),
  Especie = col_character(),
  N = col_integer(),
  Observaciones = col_character()
))
```


```{r echo=FALSE}
head(data) %>% 
  kable() %>%
  kable_styling(bootstrap_options = c("striped", "hover"), full_width = F)
```

# Cantidad de registros por especie
Construyo una tabla con la cantidad de registros por especie y calculo el porcentaje de cada una.
```{r}
records_per_species <- data %>%
  group_by(Especie) %>% 
  summarize(Total = sum(N)) %>%
  arrange(Total) %>% 
  mutate(perc = round(Total / sum(Total), 3))
```

```{r echo=FALSE}
records_per_species %>% 
  kable() %>%
  kable_styling(bootstrap_options = c("striped", "hover"))
```

Gráfico:
```{r}
records_per_species %>% 
  ggplot(aes(y=reorder(Especie, perc), x=perc)) +
  geom_col(fill = "gray70") +
  geom_text(aes(label = paste(perc*100, "%", sep ="")), nudge_x = 0.015, size=3.2) +
  labs(
    title = "Porcentaje de registros por especie",
    subtitle = "Para todos los sitios, falta destacar especies prioritarias o estados de conservaci0n",
    x = "Porcentaje de registros",
    y = "",
  ) +
  scale_x_continuous(labels = scales::percent) +
  theme(axis.text.y=element_text(face="italic"),
        panel.background = element_rect(fill = "white", colour = "white", size = 0.5, linetype = "solid"),
        panel.grid.major = element_line(size = 0.1, linetype = 'solid', colour = "#f2f2f2"),
        panel.grid.minor = element_line(size = 0.1, linetype = 'solid', colour = "#f2f2f2")
  )
```

# Probando el paquete "vegan".

```{r echo=FALSE, message=FALSE}
library(vegan)
```

Para utilizar este paquete necesitamos que la información esté organizada de esta forma:

| **Site** | **Sp1** | **Sp2** | **Sp3** | **SpN** |
|:--------:|:-------:|:-------:|:-------:|:-------:|
|   **1**  |    4    |    2    |    0    |    0    |
|   **2**  |    0    |    0    |    2    |    5    |
|   **N**  |    0    |    0    |    0    |    10   |

Es decir, la primera columna son los sitios en formato numérico y, por lo tanto, cada fila corresponde a un sitio, el resto de columnas son las especies y el contenido en las celdas es la cantidad de registros para cada sp.

## Armado de la tabla

Elimino la fecha, hora y observaciones porque no tienen sentido para este análisis.

```{r}
data_vegan_long <- data %>%
  mutate(Punto=str_extract(Punto, "^.{2}")) %>%
  select(Punto, Especie, N) %>% 
  group_by(Punto, Especie) %>% 
  summarize(Total = sum(N), .groups = 'drop')
```

La tabla ahora luce de esta forma:

```{r echo=FALSE}
head(data_vegan_long) %>% 
  kable() %>%
  kable_styling(bootstrap_options = c("striped", "hover"))
```

Para cada punto hay un n de las especies. Con esto, ahora puedo transformar esta tabla larga (long) a una ancha.
```{r}
data_vegan_wide <- data_vegan_long %>% 
  spread(Especie, Total) %>% 
  mutate_if(is.numeric, ~replace(., is.na(.), 0))  # rellena con ceros los NA's

### Guardo qué número es cada punto
puntos <- data_vegan_wide$Punto 

#### Paso de indigo LG, LR, SG a número 1, 2 y 3
data_vegan_wide <- mutate(data_vegan_wide, Punto, Punto = row_number())
```

```{r echo=FALSE}
head(data_vegan_wide) %>% 
  kable() %>%
  kable_styling(bootstrap_options = c("striped", "hover")) %>% 
  scroll_box(width = "100%")
```

## Cálculo de estadísticos

Riqueza, diversidad, índice de dominancia, etc. Elimino los SD porque dan todos cero ¿qué será? Además, desde chao en adelante dan todos números enteros. Cuando hago un pool y calculo lo mismo da números con coma ¿es importante?
```{r}
datos <- data_vegan_wide

outcome <- tibble(id = data_vegan_wide$Punto, puntos = puntos) %>% 
  mutate(richness_ = specnumber(datos),
         shannon_ = diversity(datos, index = "shannon"),
         simpson_ = diversity(datos, index = "simpson"),
         invsimpson_ = diversity(datos, index = "invsimpson"),
         specpool(datos, pool = puntos)) %>% 
  select(-Species, -ends_with(".se"))
```

```{r echo=FALSE}
outcome %>% 
  kable() %>%
  kable_styling(bootstrap_options = c("striped", "hover")) %>% 
  scroll_box(width = "100%")
```

```{r}

```

Esto es lo que decía antes sobre los números con coma:


```{r}
specpool(datos)
```

