---
title: "Analizando datos"
output: html_document
date: "2023-02-16"
---

```{r setup, include=FALSE}
knitr::opts_chunk$set(echo = TRUE)
library(tidyverse)
library(lubridate)
library(kableExtra)
```

Esto es una prueba con los datos que estan en el drive, carpeta "Planillas Excel", utilicé "2020_L Garzón.xlsx", "2020_LRocha_1ercampaña_1-5 y 10_NminyDUR.xlsx" y "2020_Solis Grande.xlsx".

De cada tabla me quede con el Punto, Fecha, Hora, Especie, Cantidad de individuos y Observaciones, no elimine ninguna fila. Luego unifiqué las tres en un mismo archivo csv.

# Importando tabla

```{r message=FALSE, warning=FALSE}
data1 <- read_csv2("./datos/datos.csv", col_types = cols(
  Punto = col_character(),
  Fecha = col_date(),
  Hora = col_time(),
  Especie = col_character(),
  N = col_integer(),
  Observaciones = col_character()
))
```

```{r}
tail(unique(data1$Especie))
```

Se observa que hay especies repetidas, algunas se les agrega ? o simplemente estan mal escritas. Ej. L. gymnocerus, L. gymnocercus, L. gymnocercus?. En total hay 969 registros.

# Limpiando datos
Limpie los datos de "Especie" usando open refine. Deje solo los registros de mamiferos silvestres que lleguen hasta especie.

```{r}
data <- read_csv("./datos/datos-corredigos-silvestres.csv", col_types = cols( 
  Punto = col_character(),
  Fecha = col_date(),
  Hora = col_time(),
  Especie = col_character(),
  N = col_integer(),
  Observaciones = col_character()
))
```


```{r echo=FALSE}
head(data) %>% 
  kable() %>%
  kable_styling(bootstrap_options = c("striped", "hover"), full_width = F)
```

# Cantidad de registros por especie
Construyo una tabla con la cantidad de registros por especie y calculo el porcentaje de cada una.
```{r}
records_per_species <- data %>%
  group_by(Especie) %>% 
  summarize(Total = sum(N)) %>%
  arrange(Total) %>% 
  mutate(perc = round(Total / sum(Total), 3)*100)
```

```{r echo=FALSE}
records_per_species %>% 
  kable() %>%
  kable_styling(bootstrap_options = c("striped", "hover"))
```

Grafico:
```{r}
ggplot(data=records_per_species, aes(x=reorder(Especie, perc), y=perc)) +
  geom_bar(stat = "identity") +
  coord_flip() +
  xlab("") +
  ylab("Porcentaje de registros") +
  theme(axis.text.y=element_text(face="italic"))
```

